【裁判字號】    95,訴,372
【裁判日期】    951019
【裁判案由】    偽造文書
【裁判全文】
臺灣宜蘭地方法院刑事判決               95年度訴字第372號
    公  訴  人  臺灣宜蘭地方法院檢察署檢察官
    被      告  乙○○
    選任辯護人  吳振東律師
上列被告因偽造文書案件，經檢察官提起公訴（九十四年度偵字
第三０四九號），本院合議庭裁定由受命法官獨任逕以簡易判決
處刑，爰不經通常程序判決如下：
    主  文
乙○○行使偽造私文書，足以生損害於公眾及他人，處有期徒刑
肆月。如易科罰金，以銀元佰元即新臺幣玖佰元折算壹日。緩
刑貳年。
    事實及理由
一、乙○○為址設宜蘭縣羅東鎮○○○路三十三號二樓宜隆營造
    有限公司（下稱宜隆公司）股東（民國八十七年六月二日變
    更為該公司負責人）。八十七年四月十日宜隆公司召開八十
    七年度第二次股東會議時，股東及代表人林志龍、股東乙○
    ○、劉春田、江寶光皆出席，股東甲○○則委由林志龍代理
    ，該次股東會議決議出售宜隆公司，牌照價值新臺幣（下同
    ）五百萬元，一股價值則為一百二十萬元後，林志龍、劉春
    田及江寶光便先後將所持有之股權以一百二十萬元售予宜隆
    公司，並均簽立股權轉讓同意書與股權讓渡書。詎乙○○於
    八十九年四月五日指示不知情之會計師事務所承辦人製作宜
    隆公司股東同意書後，竟未經甲○○同意及授權得依宜隆公
    司八十七年度第二次股東會議決議之內容轉讓所持有之股權
    ，即擅自在股東同意書退股股東欄內，盜用甲○○之印章而
    偽造完成八十九年四月五日宜隆公司股東同意書。嗣乙○○
    又指示不知情之宜隆公司會計吳淑梅依其偽造之前揭宜隆公
    司股東同意書而製作宜隆公司章程後，再委請不知情之代辦
    業者郭麗慧持宜隆公司章程及偽造之八十九年四月五日宜隆
    公司股東同意書，向經濟部辦理增資及股東名單變更登記事
    項而行使之，致使經濟部承辦公司變更登記業務之公務員，
    依宜隆公司章程及偽造之八十九年四月五日宜隆公司股東同
    意書，而將甲○○退股之股東變更之不實事項，登載在職務
    上所掌之宜隆公司變更登記表之公文書內，足以生損害於甲
    ○○及經濟部關於公司變更登記管理之正確性。
二、上開事實，業據被告乙○○到庭坦承不諱，核與告訴人甲○
    ○及證人林志龍、劉春田、江寶光、郭麗惠分別於警詢及偵
    查中指證情節大致契合，復有被告盜蓋被害人甲○○之印章
    而偽造完成之八十九年四月五日宜隆公司股東同意書、宜隆
    公司公司章程、宜隆公司登記變更登記表及股東林志龍、劉
    春田及江寶光先後簽立之股權轉讓同意書與股權讓渡書存卷
    可佐，堪徵被告之自白是與真實相符而可採憑。本件事證已
    臻明確，被告乙○○之犯行洵足認定，應予依法論科。
三、查被告乙○○於行為後，刑法及刑法施行法業於九十四年二
    月二日經總統以華總一義字第０九四０００一四九０一號令
    修正公布，並自九十五年七月一日施行（下稱修正後刑法）
    ，是參酌最高法院九十五年五月二十三日刑事庭第八次會議
    決議，修正後刑法第二條第一項之規定，係規範行為後法律
    變更所生新舊法律比較適用之準據法，於修正後刑法施行後
    ，應適用修正後刑法第二條第一項之規定，為「從舊從輕」
    之比較。另於比較時應就罪刑有關之共犯、未遂犯、想像競
    合犯、牽連犯、連續犯、結合犯，以及累犯加重、自首減輕
    暨其他法定加減原因（如身分加減）與加減比例等一切情形
    ，本於統一性及整體性原則，綜其全部罪刑之結果而為比較
    。從而，本案涉及法律變更之部分，經附表所示比較修正前
    後刑法之相關規定結果後，因修正後刑法並未較有利於被告
    ，爰依修正後刑法第二條第一項之規定，適用被告行為時之
    修正前刑法，合先敘明。
四、核被告乙○○之所為，係犯刑法第二百十六條、第二百十條
    之行使偽造私文書罪及同法第二百十四條之使公務員登載不
    實事項罪。又其先利用不知情之會計師事務所承辦人製作八
    十九年四月五日宜隆公司之股東同意書，再利用不知情之宜
    隆公司會計吳淑梅製作公司章程後，委請不知情之代辦業者
    郭麗慧持宜隆公司章程及其偽造之八十九年四月五日宜隆公
    司股東同意書，向經濟部辦理增資及股東名單變更登記事項
    而行使之，致使經濟部承辦公司變更登記業務之公務員，依
    宜隆公司章程及偽造之八十九年四月五日股東同意書，將甲
    ○○退股之股東變更之不實事項，登載在職務上所掌之宜隆
    公司變更登記表之公文書內，足以生損害於甲○○及經濟部
    關於公司變更登記管理事項正確性之行為，均應論以間接正
    犯。然其盜用被害人甲○○印章之行為，乃其偽造私文書之
    階段行為，而其偽造私文書後進而行使，亦使偽造之低度行
    為為行使偽造私文書之高度行為所吸收，均不另論罪。又被
    告所犯前開行使偽造私文書罪及使公務員登載不實事項罪之
    二罪間，因具方法、目的之牽連關係，應依修正前刑法第五
    十五條後段牽連犯之規定，從一重之行使偽造私文書罪處斷
    。審酌被告為辦理宜隆公司增資及股東名單變更登記事項，
    竟未經股東甲○○之同意即擅自盜用被害人之印章據以偽造
    完成宜隆公司股東同意書，並藉此達成目的，嚴重侵害被害
    人甲○○之權益及經濟部關於公司變更登記管理事項之正確
    性，情節匪淺，惟念其坦承犯行，態度良好，再參酌其素行
    、犯罪動機、目的、手段與造成之實際侵害程度等一切情狀
    ，爰酌情量處如主文所示之刑，並諭知易科罰金之折算標準
    ，以示懲儆。末查，被告乙○○前未曾受有期徒刑以上刑之
    宣告，有臺灣高等法院被告全國前案紀錄表在卷可考，是念
    其素行尚佳，此次係因一時失慮圖便始罹刑典，事後亦與被
    害人甲○○達成和解，有和解書一份附卷可憑，信其經此偵
    審程序及科刑之判決後，當能知所警惕而無再犯之虞，本院
    認對其所為前開刑之宣告，以暫不執行為適當，爰併予宣告
    緩刑二年，用啟自新。至被告偽造之八十九年四月五日宜隆
    公司股東同意書，並非被告所有之物，而其上盜蓋之「甲○
    ○」印文亦非屬偽造，依法爰不併予諭知沒收，起訴書認應
    將偽造之股東同意書及其上盜蓋之「甲○○」印文併予宣告
    沒收，容有誤會，特此敘明。
四、應依刑事訴訟法四百四十九條第二項，刑法第二條第一項前
    段，刑法第二百十六條、第二百十條、修正前刑法第二百十
    四條、修正前刑法第五十五條後段、修正前刑法第四十一條
    第一項前段、修正前刑法第七十四條第一款，罰金罰鍰提高
    標準條例第一條前段、修正前罰金罰鍰提高標準條例第二條
    ，現行法規所定貨幣單位折算新臺幣條例第二條，逕以簡易
    判決處刑如主文。
本案經檢察官賴慶祥到庭執行職務
中    華    民    國    95    年    10    月    19    日
                  刑事第二庭法  官  陳嘉年
以上正本證明與原本無異。
如不服本判決應於收受本判決後10日內向本院提出上訴書狀，其
未敘述上訴理由者，並得於提起上訴後10日內向本院補提理由書
狀(均須按他造當事人之人數附繕本)「切勿逕送上級法院」。
                            書記官  林嘉萍
中    華    民    國    95    年    10    月    20    日
附錄本案論罪科刑法條全文
刑法第二百十條
偽造、變造私文書，足以生損害於公眾或他人者，處五年以下有
期徒刑。
刑法第二百十六條
行使第二百十條至第二百十五條之文書者，依偽造、變造文書或
登載不實事項或使登載不實事項之規定處斷。
附表
┌───┬───────┬────────┬──────┐
│比較  │修正前刑法    │修正後刑法      │依從舊從輕原│
│法條  │              │                │則之比較結果│
├───┼───────┼────────┼──────┤
│刑法第│依罰金罰鍰提高│依刑法施行法第一│依修正後刑法│
│二百十│標準條例第一條│條之一第二項提高│，並未較有利│
│四條  │前段規定，五百│三十倍，最高可處│於被告      │
│      │元銀元得提高至│新臺幣一萬五千元│            │
│      │十倍，最高可處│                │            │
│      │銀元五千元即新│                │            │
│      │臺幣一萬五千元│                │            │
├───┼───────┼────────┼──────┤
│修正前│適用牽連犯犯之│刪除牽連犯之規定│同上        │
│刑法第│規定，從一重處│，屬於數罪併罰，│            │
│五十五│斷            │得定數罪刑合併之│            │
│條後段│              │刑期以下        │            │
│之牽連│              │                │            │
│犯    │              │                │            │
├───┼───────┼────────┼──────┤
│刑法第│依修正前罰金罰│如易科罰金，以新│同上        │
│四十一│鍰提高標準條例│臺幣一千元、二千│            │
│條第一│第二條規定，易│元或三千元折    │            │
│項前段│科罰金數額提高│算一日          │            │
│      │為一百倍，如易│                │            │
│      │科罰金，以銀元│                │            │
│      │三百元即新臺幣│                │            │
│      │九百元折算一日│                │            │
├───┼───────┼────────┼──────┤
│刑法第│前受有期徒刑以│前因故意犯罪受徒│修正後刑法已│
│七十四│上刑之宣告，執│刑以上刑之宣告，│擴大緩刑宣告│
│條第一│行完畢或赦免後│執行完畢或赦免後│之範圍，而包│
│款    │，五年以內未曾│，五年以內未曾因│括前因過失犯│
│      │受有期徒刑以上│故意犯罪受有期徒│罪受徒刑以上│
│      │刑之宣告者    │刑以上刑之宣告者│刑之宣告者，│
│      │              │                │仍得為緩刑之│
│      │              │                │宣告，較有利│
│      │              │                │於被告      │
├───┴───────┴────────┴──────┤
│本案依法綜合比較主刑、刑法修正前牽連犯及易刑處分等規定│
│，修正後刑法皆未較有利於被告；至於緩刑宣告之規定，修正│
│後刑法雖較有利於被告乙○○，然在本案實際適用上，不論修│
│正前後刑法之規定，本案均得對被告為緩刑之宣告，是基於統│
│一性及整體性原則，因修正前刑法對被告乙○○較有利，自應│
│一體適用被告行為時之修正前刑法                        │
└───────────────────────────┘


司法院資訊處製作；財團法人民間司法改革基金會備份。
